臺灣彰化地方法院刑事判決              100年度訴字第975號
公  訴  人  臺灣彰化地方法院檢察署檢察官
被      告  陳榮輝
上列被告因毒品危害防制條例案件，經檢察官提起公訴（100 年
度毒偵字第1005號），被告於準備程序進行中就被訴事實為有罪
之陳述，本院進行簡式審判程序，判決如下：
    主  文
陳榮輝施用第一級毒品，處有期徒刑捌月。扣案之第一級毒品海
洛因驗餘淨重零點肆柒肆陸公克及包裹上開海洛因之包裝袋壹個
，均沒收銷燬之；扣案之注射針筒壹支、注射用水壹包、吸管壹
支，均沒收。
    事  實
一、陳榮輝前因施用毒品案件，經法院裁定送觀察、勒戒，認無
    繼續施用毒品傾向，於民國94年10月27日執行完畢釋放，並
    由臺灣彰化地方法院檢察署檢察官以94年度毒偵字第5170號
    為不起訴處分確定，於上開觀察、勒戒執行完畢釋放後5 年
    內，又再犯施用毒品案件，經臺灣雲林地方法院檢察署檢察
    官以99年度毒偵字第1432、1727號為緩起訴處分確定。仍不
    知悔改，復基於施用第1 級毒品海洛因之犯意，於100 年4
    月30日中午12時許，在南投縣鹿谷鄉杉林溪羊子彎「春景製
    茶廠」內，以將海洛因摻水後置於針筒內注射手臂之方式，
    施用第1 級毒品海洛因1 次。嗣於100 年5 月3 日凌晨1 時
    許，為警在彰化縣二水鄉○○路與修仁路口查獲，並扣得毒
    品海洛因1 包（淨重0.4751公克，驗餘淨重0.4746公克）、
    其所有供施用海洛因所用之注射針筒1 支、吸管1 支及其所
    有供施用海洛因預備之注射用水1 包，經採尿送驗，檢出毒
    品嗎啡陽性反應，而悉上情。
二、案經彰化縣警察局田中分局報告臺灣彰化地方法院檢察署檢
    察官偵查起訴。
    理  由
一、本件被告陳榮輝所犯係死刑、無期徒刑、最輕本刑為3 年以
    上有期徒刑以外之罪，其於準備程序就被訴事實為有罪之陳
    述，經本院合議庭裁定由受命法官獨任以簡式審判程序審理
    ，則依刑事訴訟法第273 條之2 、同法第159 條第2 項之規
    定，不適用傳聞法則有關限制證據能力之相關規定，合先敘
    明。
二、按毒品危害防制條例就施用毒品者，僅限於「初犯」及「5
    年後再犯」二種情形，始應先經觀察、勒戒或強制戒治程序
    。倘被告於5 年內已再犯，經依法追訴處罰，縱其第3 次（
    或第3 次以上）再度施用毒品之時間，在初犯經觀察、勒戒
    或強制戒治執行完畢釋放5 年以後，已不合於「5 年後再犯
    」之規定，且因已於「5 年內再犯」，顯見其再犯率甚高，
    原實施觀察、勒戒或強制戒治，已無法收其實效，即應依毒
    品危害防制條例第10條處罰（參照最高法院95年度第7 次、
    97年度第5 次刑事庭會議決議意旨）。被告前因施用毒品案
    件，經法院裁定送觀察、勒戒後，認無繼續施用毒品傾向，
    於94年10月27日執行完畢釋放，並由臺灣彰化地方法院檢察
    署檢察官以94年度毒偵字第5170號為不起訴處分確定，於上
    開觀察、勒戒執行完畢釋放後5 年內，又再犯施用毒品案件
    ，經臺灣雲林地方法院檢察署檢察官以99年度毒偵字第1432
    、1727號為緩起訴處分等情，有上開案號不起訴處分書、緩
    起訴處分書（本院卷第12至14頁）、臺灣高等法院被告前案
    紀錄表在卷可憑，是被告於觀察、勒戒執行完畢釋放後，5
    年內再犯毒品危害防制條例第10條之罪，經檢察官為緩起訴
    處分確定，復為本案施用第1 級毒品之犯行，依上開說明，
    自與前揭條例第20條第3 項之規定僅得適用於「5 年後再犯
    」之情形不符，公訴人逕行起訴，並無不合。
三、上揭犯罪事實，業據被告陳榮輝坦承不諱，並有被告所有供
    施用海洛因所用之注射針筒1 支、吸管1 支扣案可佐。且被
    告為警查獲扣案之毒品1 包經送鑑驗結果，檢出毒品海洛因
    成分（淨重0.4751公克，驗餘淨重0.4746公克），有行政院
    衛生署草屯療養院100 年5 月17日草療鑑字第1000500075號
    鑑定書1 紙在卷足憑（偵卷第23頁）。再被告為警查獲時所
    採集之尿液檢體送驗結果，呈嗎啡陽性反應（按海洛因係由
    嗎啡經化學合成而製得，經注射進入人體後，因代謝分解成
    嗎啡，因此施用海洛因後，由尿液中檢驗結果為嗎啡反應）
    ，有彰化縣警察局田中分局委託檢驗尿液代號與真實姓名對
    照認證單、詮昕科技股份有限公司100 年5 月16日濫用藥物
    尿液檢驗報告各1 份在卷可稽（警卷第14頁、偵卷第25頁）
    ，足認被告上開自白與事實相符，應可採信。本案事證明確
    ，被告犯行堪以認定，應依法論科。
四、按海洛因為毒品危害防制條例第2 條第2 項第1 款所明定之
    第1 級毒品。核被告陳榮輝所為，係犯毒品危害防制條例第
    10條第1 項之施用第1 級毒品罪。其非法持有第1 級毒品海
    洛因之低度行為，已為其施用之高度行為所吸收，不另論罪
    。爰審酌被告前因施用毒品，經觀察勒戒、緩起訴處分後，
    猶不思戒絕革除惡習，再為本件犯罪，顯見其對毒品依賴性
    甚高，未能徹底認識毒品對人體之危害，亦未因前所受觀察
    勒戒及緩起訴處分而記取教訓，及其犯罪之動機、犯罪所生
    危害主要係戕害自身健康等一切情狀，量處如主文所示之刑
    。扣案如主文所示之毒品海洛因，係查獲之第1 級毒品，不
    問屬於犯人與否，應依毒品危害防制條例第18條第1 項前段
    規定沒收銷燬之；而包裹上開毒品海洛因之包裝袋1 個，既
    用於裝盛海洛因使用，其沾染毒品後，袋內會有極微量毒品
    殘留，無法完全析離（法務部調查局93年3 月19日調科壹字
    第09300113060 號函釋參照，見本院卷第15頁），是上開包
    裹毒品海洛因之包裝袋1 個，應認屬第1 級毒品，併依同條
    例第18條第1 項前段規定沒收銷燬之。扣案之注射針筒1 支
    、吸管1 支，均係被告所有供施用海洛因所用之物，已為被
    告自承在卷（本院卷第26頁及反面），應依刑法第38條第1
    項第2 款之規定宣告沒收之。又扣案之注射用水1 包，尚未
    開封使用，此業經本院當庭勘驗無訛（本院卷第26頁反面勘
    驗筆錄），被告於審理時復供稱：這包注射用水是我的，還
    沒有使用過，打算留著以後施用海洛因用等語（本院卷第26
    頁及反面），堪認扣案之注射用水1 包係被告所有，且供其
    施用毒品海洛因預備之物，依刑法第38條第1 項第2 款之規
    定沒收之。
據上論斷，應依刑事訴訟法第273 條之1 第1 項、第299 條第1
項前段，毒品危害防制條例第10條第1 項、第18條第1 項前段，
刑法第11條前段、第38條第1 項第2 款，判決如主文。
本案經檢察官詹喬偉到庭執行職務。
中    華    民    國   100    年    8     月    29    日
                  刑事第八庭          法  官  王素珍
以上正本證明與原本無異。
如不服本判決應於收受判決後10日內向本院提出上訴書狀，並應
敘述具體理由；其未敘述上訴理由者，應於上訴期間屆滿後20日
內向本院補提理由書（均須按他造當事人之人數附繕本）「切勿
逕送上級法院」。
中    華    民    國   100    年    8     月    29    日
                                     書記官  廖春慧
附錄本案論罪科刑法條：
毒品危害防制條例第10條
施用第一級毒品者，處 6 月以上 5 年以下有期徒刑。
施用第二級毒品者，處 3 年以下有期徒刑。